臺灣高等法院民事裁定　　　　　　　　　100年度抗字第176號
抗　告　人　陳淑芬
上列抗告人與相對人鼎立資產管理股份有限公司間假扣押事件，
對於中華民國99年12月7日臺灣臺北地方法院99年度全字第1003
號裁定，提起抗告，本院裁定如下：
    主  文
原裁定廢棄。
相對人在原法院之聲請駁回。
聲請及抗告費用由相對人負擔。
    理  由
一、相對人聲請意旨略以：抗告人前於民國87年6 月17日向復華
    金融股份有限公司（下稱復華公司）申請開戶設立信用帳號
    ，並訂立融資融券契約，從事股票之融資融券信用交易。嗣
    抗告人於87年9月18日買進宏福建設股票301張，融資新臺幣
    （下同）587萬5,000元，又分別於同年10月31日、11月5 日
    各買進宏福建設股票50張、9張，各融資93萬4,000元，16萬
    7, 000元，共積欠本金697萬6,000元（下稱系爭債權），均
    未清償。上開宏福建設股票於87年11月20日經臺灣證券交易
    所宣布暫停交易，至92年9月3日終止櫃檯買賣前，均無法斷
    頭賣出。而復華公司於96年8 月28日更名為元大證券金融股
    份有限公司，系爭債權業於97年12間移轉於元大國際資產管
    理股份有限公司，再於99年4 月間移轉予桃德資產開發股份
    有限公司，嗣於99年5 月間再移轉於相對人，並以99年10月
    22日信函通知抗告人。相對人因恐抗告人於訴訟繫屬中將其
    所有座落於臺北市○○區○○街272巷5號2 樓之土地及建物
    （下稱系爭不動產）為移轉或設定負擔之處分，致日後有不
    能執行或甚難執行之虞，相對人願供擔保，請准就抗告人之
    財產在300 萬元範圍內為假扣押等語，並提出經濟部函、債
    權讓與證明書、債權讓與通知信函、復華公司開立證券信用
    交易帳戶申請表、融資融券契約書、客戶歷史帳查詢、土地
    暨建物登記謄本等資料，以為釋明（見原法院卷第6 至24頁
    ）。原法院以相對人之聲請，經核無不合，准相對人以100
    萬元為抗告人供擔保後，得對於抗告人之財產於300 萬元之
    範圍內為假扣押。抗告人不服，提起抗告。
二、抗告意旨略以：相對人所提出之開立證券信用交易帳戶申請
    表、融資融券契約書，皆為第三人所偽造。另依系爭不動產
    之土地暨建物登記謄本，可知抗告人僅於相對人受讓系爭債
    權前之92年間，曾以系爭不動產辦理一般房屋貸款，更於94
    年間另購進停車位增加抗告人之財產總值，抗告人並無何脫
    產或浪費財產、增加負擔，或為不利益處分，致將達於無資
    力之狀態等假扣押之原因，相對人未能提出任何可供即時調
    查之證據，以釋明本件請求及假扣押之原因，原法院所為准
    予假扣押之裁定，自有未洽等語。
三、按債權人就金錢請求，或得易為金錢請求之請求，有日後不
    能執行或甚難執行之虞者，固得聲請假扣押。惟為此項聲請
    ，依民事訴訟法第526條第1項及第284條規定，對於請求（
    即請求之訴訟標的之原因事實）及假扣押之原因（即有日後
    不能執行或甚難執行之虞等事實），應提出能即時調查之證
    據以釋明之。次按民事訴訟法第526條第2項，於92年2月7日
    修法時，已將「債權人雖未為前項釋明，如就債務人所應受
    之損害已供法院所定之擔保者，得命為假扣押」之規定，修
    正為「前項釋明如有不足，而債權人陳明願供擔保或法院認
    為適當者，法院得定相當之擔保，命供擔保後為假扣押」，
    以與同條第1 項規定「請求及假扣押之原因，應釋明之」相
    呼應。是請求及假扣押之原因，債權人如未先為釋明，縱就
    債務人所受之損害供法院所定之擔保者，亦不得命為假扣押
    。必因釋明而有不足，並經債權人陳明願供擔保或法院認為
    適當者，始得命供擔保後為假扣押。至於所謂假扣押之原因
    ，依同法第523 條規定，係指有日後不能強制執行或甚難執
    行之虞，或應在外國為強制執行之情形，如債務人浪費財產
    ，增加負擔，或就其財產為不利益之處分，將成為無資力之
    狀態，或將移住遠地、逃匿或隱匿財產等（最高法院19年抗
    字第232號判例意旨參照）。
四、經查：相對人就其假扣押之請求，業提出經濟部96年8 月29
    日經授商字第09601211900 號函、登報公告、桃德公司債權
    讓與通知函、復華公司開立證券信用交通帳戶申請表、融資
    融券契約書、客戶歷史帳查詢、復華公司87年11月30日復證
    （87）字第1567號函等影本各1份及債權讓與證明書影本3份
    以為釋明（見原法院卷第6頁、第12至16頁、第7、10、11頁
    ），固得認其就本件假扣押之請求已為釋明。至於假扣押之
    原因：相對人雖主張抗告人於92年間，曾以系爭不動產辦理
    房屋貸款，恐抗告人再有移轉處分或增加負擔之情事，而有
    假扣押之必要，並提出土地、建物登記第二類謄本為證（見
    原法院卷第21至24頁）。惟查：抗告人所有系爭不動產早於
    92年9月26日即設定本金最高限額抵押權696萬元予上海商業
    儲蓄銀行，斯時相對人尚未受讓系爭債權。其後至今7 年間
    就系爭不動產抗告人均無何再設定抵押權增加負擔之行為，
    更於94年間另購買停車位增加其財產，有土地、建物登記第
    二類謄本為證（見本院卷第20、21頁），尚難據此逕認抗告
    人有何浪費財產，增加負擔，或就其財產為不利益之處分，
    或將移住遠地、逃匿或隱匿財產等情事，抗告意旨就此予以
    指摘，經本院依民事訴訟法第528條第2項規定令相對人陳述
    意見，相對人就本件假扣押之原因部分，僅具狀略稱：兩造
    就融資融券契約關係存在與否，尚有爭執並由本案訴訟審理
    中，抗告人於本案訴訟中敗訴風險至少為1,400 萬元，於訴
    訟繫屬中若有不利抗告人之證據被調查出來，抗告人即有可
    能脫產或以不動產設定高額抵押權等行為之虞，為避免相對
    人日後有不能執行或甚難執行之虞，有必要聲請本件假扣押
    等語（見本院卷第29頁），仍未提出任何可供即時調查之證
    據，以釋明本件假扣押之原因，是相對人雖陳明願供擔保，
    仍不能以之代釋明，揆諸前揭說明，相對人所為本件聲請不
    應准許。從而，原法院所為准予假扣押之裁定，即有未洽，
    抗告意旨指摘原裁定不當，聲明廢棄，為有理由，應予准許
    。爰裁定如主文。
中    華    民    國    100    年    2    月    25    日
                     民事第四庭
                         審判長法  官 張劍男
                               法  官 翁昭蓉
                               法  官 陳靜芬
正本係照原本作成。
本裁定除以適用法規顯有錯誤為理由外，不得再抗告。如提起再
抗告，應於收受後10日內委任律師為代理人向本院提出再抗告狀
。並繳納再抗告費新台幣１千元。
中    華    民    國   100    年    3     月    2     日
                              書記官  應瑞霞